【裁判字號】    97,訴,177
【裁判日期】    970825
【裁判案由】    貪污等
【裁判全文】
臺灣屏東地方法院刑事判決               97年度訴字第177號
公  訴  人  臺灣屏東地方法院檢察署檢察官
被      告  乙○○
上列被告因賭博案件，經檢察官提起公訴（92年度偵字第2040號
、95年度偵字第6707號），本院判決如下：
    主  文
乙○○在公眾得出入之場所賭博財物，處罰金銀元捌仟元即新臺
幣貳萬肆仟元，減為罰金銀元肆仟元即新臺幣壹萬貳仟元，如易
服勞役，以新臺幣壹仟元折算壹日。扣案如附表編號至所示
之物，均沒收之。
    事  實
一、乙○○基於賭博之犯意，於民國92年2 月14日下午3 時許，
    在屏東縣東港鎮○○路157 號由洪旭芳等人所開設「泛亞電
    子遊戲場」之公眾得出入之場所，利用遊戲場內之電動賭博
    機具「金明星」、「水果盤」與店家對賭，其賭博方式為賭
    客先以現金向該遊戲場服務人員兌換面額為100 分、500 分
    、1000分不等之遊戲卡後，並持以用於擺置在店內之賭博性
    電玩機具玩賭時所用之籌碼。現場賭客可依玩賭後所剩或所
    贏得遊戲卡之積分，於滿百分之倍數下，向現場洗分小姐經
    該遊戲場之班主任或店長兌換現金。乙○○於該日先向開分
    小姐繳交新臺幣（下同）200 元後，並由於現場之開分小姐
    開出10,000分，乙○○並於玩賭過程間持前開遊戲卡向現場
    開分小姐兌換現金2 次，每次200 元，嗣於當日下午4 時許
    ，為警當場查獲，並扣得如附表所示之物。
二、案經屏東縣警察局移送臺灣屏東地方法院檢察署檢察官偵查
    起訴。
    理  由
壹、證據能力方面：
一、按被告以外之人於偵查中向檢察官所為陳述，除顯有不可信
      之情況者外，得為證據，同法第159 條之1 第2 項定有明
    文。偵查中對被告以外之人（包括證人、鑑定人、告訴人、
    被害人及共同被告等）所為之偵查筆錄，或被告以外之人向
    檢察官所提之書面陳述，性質上均屬傳聞證據。惟現階段刑
    事訴訟法規定檢察官代表國家偵查犯罪、實施公訴，依法其
    有訊問被告、證人及鑑定人之權，證人、鑑定人且須具結，
    而實務運作時，檢察官偵查中向被告以外之人所取得之陳述
    ，原則上均能遵守法律規定，不致違法取供，其可信度極高
    ，職是，被告以外之人前於偵查中已具結而為證述，除反對
    該項供述得具有證據能力之一方，已釋明「顯有不可信之情
    況」之理由外，不宜遽指該證人於偵查中之陳述不具證據能
    力。惟此係指已命具結而為證言者而言，如未依法具結者，
    依據絕對證據排除法則，當然無證據能力，而不得作為證據
    ，自不得因當事人於審判程序之同意，逕認該未經具結之證
    言亦得作為證據，亦即刑事訴訟法第159 條之5 之規定時，
    應受同法第158 條之3之 限制（最高法院94年度臺上字第
    3277號判決意旨參照）。查本件證人即共同被告周慶貴、張
    琇萍（業經本院另案審結）等人，於偵查中之供述，均已依
    法具結，其等均未曾提及檢察官在偵查時有不法取供之情形
    ，且被告亦未曾釋明上開證述有何顯不可信之情況，是以，
    上開證人於偵查中之證述，依刑事訴訟法第159 條之1 第2
    項之規定，自得為證據。
二、次按被告以外之人（包括證人、鑑定人、告訴人、被害人及
    共同被告等）於審判外之陳述雖不符前4 條之規定，而經當
    事人於審判程序同意作為證據，法院審酌該言詞陳述或書面
    陳述作成時之情況，認為適當者，亦得為證據；當事人、代
    理人或辯護人於法院調查證據時，知有第159 條第1 項不得
    為證據之情形，而未於言詞辯論終結前聲明異議者，視為有
    前項之同意，刑事訴訟法第159 條之5 定有明文。立法意旨
    在於傳聞證據未經當事人之反對詰問予以核實，原則上先予
    排除。惟若當事人已放棄反對詰問權，於審判程序中表明同
    意該等傳聞證據可作為證據；或於言詞辯論終結前未聲明異
    議，基於尊重當事人對傳聞證據之處分權，及證據資料愈豐
    富，愈有助於真實發見之理念，且強化言詞辯論主義，使訴
    訟程序得以順暢進行，上開傳聞證據亦均具有證據能力。本
    件共同被告周慶貴、吳小萍（均經本院另案審結）等人之警
    詢筆錄，其性質均屬傳聞證據，且查無符合刑事訴訟法第
    159 條之1 至之4 條之情形，惟其等所為之上開警詢筆錄內
    容，檢察官已知上述證據均為傳聞證據，然未於言詞辯論終
    結前對該等證據表示異議，本院審酌上開證據作成時之情狀
    ，並無違法或不當等情形，認為以之作為本案之證據亦屬適
    當，依上開規定，自均具證據能力。
二、實體方面：
一、訊據被告乙○○固不否認於首揭時、地玩賭電玩機臺，惟辯
    稱：伊未曾以遊戲卡洗分後兌換現金，伊亦無法確定可否兌
    換現金云云。經查：被告有於上開時、地利用賭博機具與店
    家賭博兌換現金之事實，業據其於警詢時供稱：「我今天是
    以200 元向該店開分小姐吳小萍開了10,000分，但我只玩了
    約500 分左右，警察就來了。這電動玩具的玩法是100 元新
    臺幣開5,000 分，當分數玩完了，就不能玩了，除非再向小
    姐開分數然後才又繼續玩。如果我要離開時我贏了5,000 分
    ，那開分小姐就拿1 張兌分卡開1 佰元給我，我可以將兌分
    卡寄在該店下次再玩，也可以向開分小姐換回等值現金回來
    」、「我實際向開店開分小姐共兌換約2 次，每次約2 佰元
    。我贏得分數是以每5,000 元向開分小姐兌換現金換回100
    元。我向開分小姐換回現金是在店內直接換回現金」等語甚
    詳（偵字第2040號卷第2 卷【以下稱偵卷】第1085頁至10
    85頁反面），另證人即共同被告周慶貴於警詢時供稱：「我
    們都有兌換現金給甲○○、丙○○、乙○○、丁○○等4 人
    ，因為他們是店內熟客」等語（偵卷第85頁），其於偵查中
    亦稱：「乙○○有在泛亞店內換錢，我比較有印象。熟客的
    話我們就會換錢，不熟的我們就發給他計分卡，請他改天再
    來玩，或帶到洗手間換錢」等語（偵卷第88頁）；證人即共
    同被告張琇萍於警詢供稱：「甲○○、丙○○、乙○○、丁
    ○○等4 人都有以積分卡兌換過現金」等語（見偵卷第1025
    頁），其於偵查中亦稱：「乙○○有跟我要求換錢，由於我
    跟他比較熟，所以知道他有換錢」等語（見偵卷第1026頁）
    ；證人即共同被告吳小萍於警詢時供稱：「我印象中我有兌
    換過現金給乙○○」等語（見偵卷第1033頁）。上開證人所
    供互核一致，並無齟齬之處，且證人周慶貴、張琇萍、吳小
    萍上開警、偵訊之證述，較接近案發時點，記憶應較為清晰
    ，心理較為篤定，壓力較小，較有可能據實陳述，憑信性較
    高，是其等警、偵訊之證述應可採信。再參以被告若未參與
    賭博兌換現金，何能對賭博之情節為如此詳盡之描述！復有
    扣案之物品可資佐證，是其有以電動機具賭博兌換現金之事
    實，已無疑義，是其上開辯解，顯為臨訟卸責之詞，不足採
    信。從而本件事證明確，被告犯行應堪認定。
二、論罪科刑：
    按95年6 月14日公布於同年7 月1 日施行之增訂刑法施行法
    第1 條之1 規定：「中華民國94年1 月7 日刑法修正施行後
    ，刑法分則編所定罰金之貨幣單位為新臺幣。94年1 月7 日
    刑法修正時，刑法分則編未修正之條文定有罰金者，自94年
    1 月7 日刑法修正施行後，就其所定數額提高為30倍。但72
    年6 月26日至94年1 月7 日新增或修正之條文，就其所定數
    額提高為3 倍。」，故自95年7 月1 日起，刑法第266 條第
    1 項之普通賭博罪法定刑改為「新臺幣30,000元以下罰金。
    」，且94年2 月2 日公布並於95年7 月1 日施行之修正刑法
    第33條第5 款規定「罰金：新臺幣1,000 元以上，以百元計
    算之」，較舊法同條款「罰金：1 元以上」之規定為不利，
    故依刑法第2 條第1 項前段之規定，適用被告行為時即95年
    7 月1 日修正施行前刑法第266 條第1 項前段之規定論處。
    再被告行為後，刑法第42條有關易服勞役之折算標準亦於95
    年7 月1 日修正施行，修正前刑法第42條第2 項前段原規定
    ：「易服勞役以1 元以上3 元以下折算1 日。」，且據修正
    前罰金罰鍰提高標準條例第2 條前段規定，就其原定數額提
    高為100 倍折算1 日，則修正前之易服勞役折算標準，應以
    銀元100 、200 、300 元折算1 日，即以新臺幣300 、600
    、900 元折算1 日。惟修正後之刑法第42條第3 項前段規定
    ：「易服勞役以新臺幣1 仟元、2 仟元或3 仟元折算1 日。
    」，經比較修正前、後之折算標準，應以修正後之規定較有
    利於被告。是本件應依刑法第2 條第1 項後段規定，適用修
    正後之刑法第42條第3 項前段規定諭知易服勞役之折算標準
    。
三、核被告所為，係犯刑法第266 條第1 項前段之普通賭博罪。
    爰審酌被告在公眾得出入之場所賭博，破壞善良風俗，並兼
    衡犯罪動機、目的、手段、智識程度、生活狀況、犯罪後猶
    飾詞圖卸，態度不佳等一切情狀，量處如主文所示之刑，並
    依其資力、職業及社會地位等情，諭知罰金易服勞役之折算
    標準。扣案如附表所示之物品，其中編號至為當場賭博
    之器具，編號之現金新台幣68,420元，係賭檯上之財物，
    均應依刑法第266 條第2 項之規定宣告沒收。至附表編號
    以下物品既非當場賭博之器具及賭檯上之財物，亦非被告所
    有；又警方在屏東縣東港鎮○○路78號處辦公室所查扣之物
    品（見偵字第2040號卷第1 卷第60頁），遍查全卷，亦難認
    與被告犯本件賭博犯行有關，自不得依刑法第266 條2項 或
    同法第38條第1 項第2 款規定予以宣告沒收。
四、末按本件被告犯罪後，中華民國96年罪犯減刑條例業於96年
    6 月15日公布，並於96年7 月16日起施行，而被告上開犯罪
    時點，係在96年4 月24日之前，且所犯之罪核與該條例第2
    條第1 項之規定相符，復無同條例第3 條限制減刑之除外情
    事存在，爰依該條例第2 條第1 項第3 款規定，減其上開宣
    告刑2 分之1 。
五、本件被告經合法傳喚無正當理由不到庭者，爰不待其陳述逕
    行判決。
六、應依刑事訴訟法第299 條第1 項前段、第306 條，刑法第2
    條第1 項、第266 條第1 項前段、第2 項、第42條第3 項，
    刑法施行法第1 條之1 ，中華民國96年罪犯減刑條例第2 條
    第1 項第3 款、第7 條，判決如主文。
本案經檢察官許英輝到庭執行職務。
中    華    民    國    97    年    8     月    25    日
                  刑事第二庭    法  官  黃國永
以上正本證明與原本無異。
如不服本判決應於收受本判決送達後10日內向本院提出上訴書狀
，其未敘述上訴理由者，並得於提起上訴後10日內向本院補提理
由書狀（均須按他造當事人之人數附繕本）「切勿逕送上級法院
」
中    華    民    國    97    年    8     月    25    日
                                書記官  滕一珍
附錄本判決論罪之法條：
中華民國刑法第266條
在公共場所或公眾得出入之場所賭博財物者，處一千元以下罰金
。但以供人暫時娛樂之物為賭者，不在此限。
當場賭博之器具與在賭檯或兌換籌碼處之財物，不問屬於犯人與
否，沒收之。
【附  表】
┌──┬──────┬───────┐
│編號│  物   品   │   數    量   │
├──┼──────┼───────┤
│  │撲克牌CPK   │     10台     │
├──┼──────┼───────┤
│  │超世紀      │     3台      │
├──┼──────┼───────┤
│  │台灣瑪麗    │     3台      │
├──┼──────┼───────┤
│  │瑪麗大戰    │     3台      │
├──┼──────┼───────┤
│  │紅粉玫瑰    │     2台      │
├──┼──────┼───────┤
│  │滿貫大亨    │     7台      │
├──┼──────┼───────┤
│  │金明星      │     16台     │
├──┼──────┼───────┤
│  │LC88        │     12台     │
├──┼──────┼───────┤
│  │戰國風雲    │1 台（8 人座) │
├──┼──────┼───────┤
│  │霹靂馬      │1 組 (8 人座) │
├──┼──────┼───────┤
│  │金象王      │     5台      │
├──┼──────┼───────┤
│  │撲克牌5PK   │     5台      │
├──┼──────┼───────┤
│  │輪盤        │1 台 (6 人座) │
├──┼──────┼───────┤
│  │王牌對決    │     2台      │
├──┼──────┼───────┤
│  │大老二      │     2台      │
├──┼──────┼───────┤
│  │十三支      │     2台      │
├──┼──────┼───────┤
│  │飛碟        │1 台 (6 人座) │
├──┼──────┼───────┤
│  │夢幻金明星電│     1台      │
│    │腦主機      │              │
├──┼──────┼───────┤
│  │監視錄影電腦│     1組      │
│    │螢幕主機    │              │
├──┼──────┼───────┤
│  │滿貫IC板    │     2塊      │
├──┼──────┼───────┤
│  │計分卡      │     1袋      │
├──┼──────┼───────┤
│  │電玩機台鑰匙│     1袋      │
├──┼──────┼───────┤
│  │機台調整圈  │     1份      │
├──┼──────┼───────┤
│  │開送卡      │     7張      │
├──┼──────┼───────┤
│  │金明星集點卡│     1本      │
├──┼──────┼───────┤
│  │滿貫大亨集點│     1本      │
│    │卡          │              │
├──┼──────┼───────┤
│  │計分名單    │     1袋      │
├──┼──────┼───────┤
│  │計分卡      │     50張     │
├──┼──────┼───────┤
│  │開洗分單    │     1張      │
├──┼──────┼───────┤
│  │現金        │   68420元    │
├──┼──────┼───────┤
│  │摸彩券      │     1袋      │
├──┼──────┼───────┤
│  │聯絡簿      │     8本      │
├──┼──────┼───────┤
│  │帳冊        │     1袋      │
├──┼──────┼───────┤
│  │電子計算機  │     1台      │
├──┼──────┼───────┤
│  │紅包袋      │     1塊      │
├──┼──────┼───────┤
│  │中獎名單    │     1袋      │
├──┼──────┼───────┤
│  │現場帳冊    │     2本      │
├──┼──────┼───────┤
│  │支出傳票    │     1袋      │
├──┼──────┼───────┤
│  │錄影帶      │     6捲      │
├──┼──────┼───────┤
│  │V8攝影機    │     1台      │
├──┼──────┼───────┤
│  │摸彩中獎名單│     1塊      │
├──┼──────┼───────┤
│  │章戳        │     2枚      │
├──┼──────┼───────┤
│  │行動電話    │     2支      │
└──┴──────┴───────┘


司法院資訊處製作；財團法人民間司法改革基金會備份。
